---
title: "Bilgi Yönetim Sistemleri - Bitirme Projesi Rapor"
author: "Alper Kuzucuoglu 200401091 Ömer Faruk Tekin 200401013 Soner Gezgin 200401085 Husam Salah 180401122
         "
date: "2024-05-22"
output: html_document
---
```{r}
library("readxl")
library(dplyr)
# fetch the data that is already random
df <- read_xlsx("random_sample(1).xlsx")

# Remove rows with quantity below zero
df <- df %>%
  filter(Quantity > 0) 

# Remove rows with unit price equal to zero
df <- df %>%
  filter(UnitPrice > 0)

# Omit rows with customerID equal to NA
df <- subset(df, !is.na(CustomerID))

```
# **Veri Temizleme ve Filtreleme**
Veriler, belirli kriterlere göre temizlenir ve filtrelenir:

-*Negatif Miktarları Kaldırma: Quantity değeri 0'dan büyük olan satırlar filtrelenir.*


-*Sıfır Fiyatlı Ürünleri Kaldırma: UnitPrice değeri 0'dan büyük olan satırlar filtrelenir.*

-*Müşteri Kimliği Olmayan Satırları Kaldırma: CustomerID değeri NA olmayan satırlar filtrelenir.*

-*Geçerli Stok Kodlarını Seçme: StockCode değeri, hexadecimal (16'lık sayı sistemi) formatına uygun olan satırlar filtrelenir.*

```{r}
# function that checks if it is real stock code
# what real stock code means is
# having a hexadecimal type code
is_stock_code <- function(str) {
  grepl("^[0-9A-Fa-f]+$", str)
}

# Select only those which stock code values 
# to be real one
df <- subset(df, is_stock_code(StockCode))

head(df,3)

# convert invoice date info from character to Date 
df$InvoiceDate <- as.Date(df$InvoiceDate, format = "%m/%d/%Y")

# get quarter info based on the month in the year
# get_quarter <- function(date) {
# as.numeric(format(date, "%m")) %/% 3 + 1
# }

# df$Quarter <- sapply(df$InvoiceDate, get_quarter)

# built-in function for quarter info
df$Quarter <- quarters(df$InvoiceDate)

class(df$Quarter)

subset_by_quarter <- function(df, quarter){
  
  df_quarter <- subset(df, Quarter == quarter)
  df_quarter
}

df_q1 <- subset_by_quarter(df, "Q1")
df_q2 <- subset_by_quarter(df, "Q2")
df_q3 <- subset_by_quarter(df, "Q3")
df_q4 <- subset_by_quarter(df, "Q4")

# extract function
#df_q1 <- subset(df, Quarter == "Q1")
#df_q2 <- subset(df, Quarter == "Q2")
#df_q3 <- subset(df, Quarter == "Q3")
#df_q4 <- subset(df, Quarter == "Q4")


get_revenue <- function(df){
  
  df_grouped_revenue <- df %>%
    group_by(StockCode) %>%
    summarise(TotalRevenue = sum(Quantity * UnitPrice), TotalQuantity = sum(Quantity))
  
  df_grouped_revenue
} 

df_grouped_q1 <- get_revenue(df_q1)
df_grouped_q2 <- get_revenue(df_q2)
df_grouped_q3 <- get_revenue(df_q3)
df_grouped_q4 <- get_revenue(df_q4)

#extract function

#df_grouped_q1 <- df_q1 %>%
#group_by(StockCode) %>%
#summarise(TotalRevenue = sum(Quantity * UnitPrice))

#df_grouped_q2 <- df_q2 %>%
#group_by(StockCode) %>%
#summarise(TotalRevenue = sum(Quantity * UnitPrice))

#df_grouped_q3 <- df_q3 %>%
#group_by(StockCode) %>%
#summarise(TotalRevenue = sum(Quantity * UnitPrice))

#df_grouped_q4 <- df_q4 %>%
#group_by(StockCode) %>%
#summarise(TotalRevenue = sum(Quantity * UnitPrice))

sort_by_revenue <- function(df){
  
  df_sorted <- df %>%
    arrange(desc(TotalRevenue))  
  
  df_sorted
}

df_grouped_q1_sorted <- sort_by_revenue(df_grouped_q1)
df_grouped_q2_sorted <- sort_by_revenue(df_grouped_q2)
df_grouped_q3_sorted <- sort_by_revenue(df_grouped_q3)
df_grouped_q4_sorted <- sort_by_revenue(df_grouped_q4)

#df_grouped_q1_sorted <- df_grouped_q1 %>%
#arrange(desc(TotalRevenue))

#df_grouped_q2_sorted <- df_grouped_q2 %>%
#arrange(desc(TotalRevenue))

#df_grouped_q3_sorted <- df_grouped_q3 %>%
#arrange(desc(TotalRevenue))

#df_grouped_q4_sorted <- df_grouped_q4 %>%
#arrange(desc(TotalRevenue))


CLASS_A_PERCENT <- 20
CLASS_B_PERCENT <- 50
CLASS_C_PERCENT <- 30

# add class info based on the revenue in that quarter
add_class_info <- function(df){
  
  n_class_a <- ceiling(nrow(df) * CLASS_A_PERCENT / 100)
  n_class_b <- ceiling(nrow(df) * (CLASS_A_PERCENT + CLASS_B_PERCENT) / 100)
  
  df$Class <- "C"
  
  df$Class[1:n_class_a] <- "A"
  df$Class[(n_class_a + 1): n_class_b] <- "B"
  
  df
}


df_grouped_q1_sorted_with_class <- add_class_info(df_grouped_q1_sorted)
df_grouped_q2_sorted_with_class <- add_class_info(df_grouped_q2_sorted)
df_grouped_q3_sorted_with_class <- add_class_info(df_grouped_q3_sorted)
df_grouped_q4_sorted_with_class <- add_class_info(df_grouped_q4_sorted)
```
# **Çeyrek Bazlı Gelir ve Sınıflandırma**

-Çeyrek Bazlı Filtreleme: Veriler dört çeyreğe (Q1, Q2, Q3, Q4) bölünür.

-Çeyrek Bazlı Gelir Hesaplama: Her çeyrek için StockCode bazında toplam gelir ve miktar hesaplanır (get_revenue fonksiyonu).

-Gelire Göre Sıralama: Çeyrek bazında gelirler büyükten küçüğe sıralanır (sort_by_revenue fonksiyonu).

-Sınıf Bilgisi Eklenmesi: Gelir sıralamasına göre ürünler A, B ve C sınıflarına ayrılır (add_class_info fonksiyonu).
```{r}
joined_q1_q2 <- merge(df_grouped_q1_sorted_with_class, df_grouped_q2_sorted_with_class, by = "StockCode", suffixes = c(".q1", ".q2"))
joined_q2_q3 <- merge(df_grouped_q2_sorted_with_class, df_grouped_q3_sorted_with_class, by = "StockCode", suffixes = c(".q2", ".q3"))
joined_q3_q4 <- merge(df_grouped_q3_sorted_with_class, df_grouped_q4_sorted_with_class, by = "StockCode", suffixes = c(".q3", ".q4"))

get_ascii_value <- function(char) {
  as.integer(charToRaw(char))
}

joined_q1_q2$Change <- mapply(function(x, y) get_ascii_value(x) - get_ascii_value(y), joined_q1_q2$Class.q1, joined_q1_q2$Class.q2)
joined_q2_q3$Change <- mapply(function(x, y) get_ascii_value(x) - get_ascii_value(y), joined_q2_q3$Class.q2, joined_q2_q3$Class.q3)
joined_q3_q4$Change <- mapply(function(x, y) get_ascii_value(x) - get_ascii_value(y), joined_q3_q4$Class.q3, joined_q3_q4$Class.q4)

quarter_class_map <- c("A" = 3, "B" = 2, "C" = 1)

joined_q1_q2_predicted <- joined_q1_q2 %>%
  mutate(PredictedQuantity.q2 = as.integer(TotalQuantity.q1 * (quarter_class_map[Class.q1] + Change / 2))) %>%
  select(StockCode, TotalQuantity.q1, PredictedQuantity.q2)

joined_q2_q3_predicted <- joined_q2_q3 %>%
  mutate(PredictedQuantity.q3 = as.integer(TotalQuantity.q2 * (quarter_class_map[Class.q2] + Change / 2))) %>%
  select(StockCode, TotalQuantity.q2, PredictedQuantity.q3)

joined_q3_q4_predicted <- joined_q3_q4 %>%
  mutate(PredictedQuantity.q4 = as.integer(TotalQuantity.q3 * (quarter_class_map[Class.q3] + Change / 2))) %>%
  select(StockCode, TotalQuantity.q3, PredictedQuantity.q4)
```
# **Sınıf Değişiklikleri ve Tahminler**

-Çeyrekler Arası Birleştirme: Farklı çeyreklerdeki veriler StockCode bazında birleştirilir (merge fonksiyonu kullanılarak).

Sınıf Değişimlerinin Hesaplanması: Her iki çeyrek arasındaki sınıf değişimi hesaplanır (get_ascii_value fonksiyonu ile ASCII değerleri üzerinden).

Tahmini Miktarların Hesaplanması: Sınıf değişimlerine dayanarak gelecek çeyrek için tahmini miktar hesaplanır. Bu tahminler, sınıf değerleri ve değişim oranlarına göre yapılır.

# **Özet**
*Bu R programı, bir veri kümesini temizler ve filtreler, çeyrek bazında analizler yapar, ürünleri gelirlerine göre sınıflandırır ve ardından sınıf değişimlerine göre gelecekteki satış miktarlarını tahmin eder. Bu işlemler, verilerin daha anlamlı ve yönetilebilir hale gelmesini sağlar ve gelecekteki performansın tahmin edilmesine yardımcı olur.Her bir joined_predicted dataframe ile ilgili quarterlar için her ürünün stok tahminine erişebilirsiniz. *
